【裁判字號】    89,交聲,560
【裁判日期】    901126
【裁判案由】    違反道路交通管理處罰條例聲明異議
【裁判全文】
臺灣臺北地方法院交通事件裁定                    八十九年度交聲字第五六○號
    異議人即
    受處分人  逸全企業有限公司
    代 表 人  蔣榮隆
右列受處分人因違反道路交通管理處罰條例案件，對於臺北市交通事件裁決所中華民
國八十九年十月二日所為之二件處分( 原處分案號：北市裁三字第裁22-AF0000000號
及北市裁三字第車裁22-AQ0000000號 )聲明異議，本院裁定如左：
        主      文
異議駁回。
        理      由
一、「道路交通安全規則」第二條第一項第一款及「道路交通管理處罰條例」第三條
    第八款均明文規定該等有關道路交通管理法規所指之「汽車」包含「機器腳踏車
    」。又「機器腳踏車」行駛之車道，在未劃分快慢車道之道路應靠右行駛，在已
    劃分快慢車道之道路，重型機器腳踏車依標誌或標線之規定行駛，「道路交通安
    全規則」第九十九條第一項第一款及第二款前段均有規定。機器腳踏車駕駛人，
    不在規定車道行駛者，處新臺幣六百元以上一千八百元以下( 即銀元二百元以上
    六百元以下 )罰鍰，修正前「道路交通管理處罰條例」第四十五條第十三款亦有
    處罰規定( 按「道路交通管理處罰條例」第四十五條第十三款業於九十年一月十
    七日總統令修正公布，僅刪除銀元罰鍰之處罰規定並自同年六月一日起施行，惟
    因交通違規裁罰案件之性質，係道路交通主管機關本於職權就個別交通違規行為
    所為裁罰之決定而對外直接發生法律效果之單方行政行為，按實體從舊程序從新
    原則，本件仍應適用行為時即修正前之「道路交通管理處罰條例」，併此敘明，
    行政法院五十六年度判字第八十一號判例參照 )。
二、本件受處分人即異議人「逸全企業有限公司」( 下稱：逸全公司 )所有之一輛車
    牌BCL-965 號重型機器腳踏車先後於八十九年六月六日下午一時四十八分及同年
    月廿一日上午九時五十八分，沿「福和橋」自臺北縣中和市往臺北市區行駛，途
    經臺北市○○路、羅斯福路四段交岔路口圓環( 俗稱：公館圓環 )，疏未注意遵
    守路面「禁行車道」標字之指示，均駛入路面標繪黃色「禁行機車」標字之車道
    行駛，分別遭臺北市政府警察局交通警察大隊執勤員警發覺，以其均有違反行為
    時「道路交通管理處罰條例」第四十五條第一項( 贅載「第一項」三字，因第四
    十五條未分項 )第十三款( 機器腳踏車不在規定車道行駛 )之行為而利用科學儀
    器( 照相機 )拍照採證並分別掣單( 北市警交大字第AA0000000 號 )及( 北市警
    交大字第AQ0000000 號 )逕行舉發。嗣受處分人即機車所有人逸全公司由其代表
    人蔣榮隆依規定到案向原處分機關提出申訴( 未依「違反道路交通管理事件統一
    裁罰標準及處理細則」第二十四條規定告知違規駕駛人姓名、身分證統一編號及
    住址 )，原處分機關請舉發單位調查結果，仍認該輛車牌BCL-965 號重型機器腳
    踏車駕駛人確有前揭二件違規行為後，乃於八十九年十月二日依行為時「違反道
    路交通管理事件統一裁罰標準及處理細則」第二十四條、「道路交通管理處罰條
    例」第四十五條第一項( 贅載「第一項」三字，因第四十五條未分項 )第十三款
    及第六十三條第一項第一款規定，分別從輕裁處車牌BCL-965 號重型機器腳踏車
    所有人逸全公司各新臺幣六百元( 合計新臺幣一千二百元 )罰鍰之處分。
三、訊據受處分人逸全公司就該公司代表人蔣榮隆駕駛逸全公司所有之車牌BCL-965
    號重型機器腳踏車，於前揭時地在「禁行機車」車道行駛為警拍照之事實坦承不
    諱，惟辯稱「公館圓環」內側二線車道約十公尺長度之路面標繪「禁行機車」字
    樣，並無其他明顯標示，以致由中和市駛經福和橋下橋之機車駕駛人往往來不及
    反應，被躲在一旁的警察拍照舉發，實在不合理云云。經查：
    (一)「公館圓環」內側第一線、第二線車道為禁行機車道，路面劃設「禁行機車
        」四字，機車駕駛人不可駕車駛入禁行機車車道，以免阻礙車流，並使環內
        汽( 機 )車分流，交通順暢。本件受處分人逸全公司所有之車牌BCL-965 號
        重型機器腳踏車先後兩次於前揭時地不在規定車道內行駛而駛入路面標繪有
        「禁行機車」標字車道之事實，既為警拍照採證，且受處分人逸全公司對此
        亦均坦承不諱，已詳見前述，是本件受處分人逸全公司所有之車牌BCL-965
        號重型機器腳踏車先後兩次在「禁行機車」車道內行駛之事實洵堪認定。受
        處分人所辯無非係卸責之詞，不足採信。
    (二)按逕行舉發違反道路交通管理事件，經汽( 機 )車所有人依通知單之應到案
        日期前到案，並告知違規駕駛人姓名、身分證統一編號及住址者，處罰機關
        應即另行通知違規駕駛人到案依法處理，逾應到案日期，處罰機關應依「道
        路交通管理處罰條例」第八十五條第三項規定處罰該汽( 機 )車所有人。本
        件係執勤員警依據採證相片逕行舉發事件，遍查全卷並無該輛車牌BCL-965
        號重型機器腳踏車所有人逸全公司於舉發違規通知單指定應到案日期前到案
        告知違規駕駛人姓名、身分證統一編號及住址之記載，是原處分機關依據「
        違反道路交通管理事件統一裁罰標準及處理細則」第二十四條、「道路交通
        管理處罰條例」第四十五條第一項( 贅載「第一項」三字，因第四十五條未
        分項，應予刪除補正 )第十三款規定處罰車牌BCL-965 號重型機器腳踏車所
        有人逸全公司各新臺幣六百元( 合計新臺幣一千二百元 )罰鍰，核無違誤。
        本件聲明異議為無理由，應予駁回。
據上論斷，應依道路交通案件處理辦法第十九條，裁定如主文。
中      華      民      國   九    十     年    十一    月    廿六    日
                          臺灣臺北地方法院交通法庭
                                          法  官    鍾  華
右正本證明與原本無異。
如不服本裁定，應於裁定送達後五日內向本院提出抗告狀。
                                          書記官    劉芸珊
中      華      民      國     九    十     年    十一    月   二十六   日


司法院資訊處製作；財團法人民間司法改革基金會備份。
